【裁判字號】    89,易,1136
【裁判日期】    890720
【裁判案由】    侵占等
【裁判全文】
臺灣臺北地方法院刑事判決                        八十九年度易字第一一三六號
    公  訴  人  臺灣臺北地方法院檢察署檢察官
    被      告  丙○○
                乙○○
右列被告因侵占等案件，經檢察官提起公訴（八十八年度偵字第二五三一三號），本
院判決如左：
    主  文
丙○○意圖為自己不法之所有，而侵占自己持有他人之物者，累犯，處有期徒刑拾月
。
乙○○未指定犯人，而向該管公務員誣告犯罪者，累犯，處拘役伍拾日，如易科罰金
，以參佰元折算壹日。
    事  實
一、丙○○前曾於民國八十三年間因妨害自由案件，經本院判處有期徒刑六月，於八
    十四年七月七日易科罰金執行完畢，乙○○前曾於八十六年間因賭博案件，經臺
    灣高等法院判處有期徒刑六月，於八十六年八月十二日易科罰金執行完畢，均仍
    不知悔改，丙○○於八十八年八月二十日許，在台北市○○區○○街受乙○○之
    託，將乙○○持有發票人為陳銘通、付款人為臺灣省合作金庫信義支庫、帳號二
    四五二七─六號、票號ＸＭ0000000號、發票日期民國八十八年九月廿二
    日、金額新台幣（以下同）五萬元之支票一紙交予其女賴癸如，丙○○竟因積欠
    丁○○七萬五千元無力償還，乃於八十八年八月間將上揭支票持交丁○○抵償其
    所欠債款。詎乙○○明知該支票係交付丙○○並非遺失，竟因知悉丙○○未將前
    揭支票交予其女，不甘受損，乃委託不知情之涂陳貴美，於八十八年九月二十日
    申辦掛失止付，偽稱該支票於同年八月廿二日在台北市○○街遺失，並填報「遺
    失票據申報書」請求轉向不知情之台北市票據交換所職員，再轉向有偵查犯罪職
    責之台北市政府警察局信義分局謊報遺失該支票，未指定犯人而報請偵查不特定
    人侵占遺失物罪嫌；迨丁○○提示前揭支票時，始為警循線查獲。
二、案經台北市府警察局信義分局報請臺灣臺北地方法院檢察署檢察官偵查起訴。
    理  由
一、右揭事實，業據被告丙○○、乙○○於偵查中自白不諱，核與證人丁○○、涂陳
    貴美證述情節均相符合；並有遺失票據申報書、台北市票據交換所退票理由單、
    支票等影本各一紙附卷可稽，被告乙○○雖於本院審理中辯稱其係因丙○○於電
    話中告知該支票於賭博時遺失，始委託甲○○○掛失止付云云，惟被告丙○○則
    否認曾告知被告乙○○該支票已遺失，而係告知乙○○因其積欠丁○○債務，故
    將支票質押於丁○○處（見本院八十九年七月六日審理筆錄），則被告乙○○事
    後所辯，顯係卸責之詞，不足採信。又查，被告乙○○於本院審理中供稱其係告
    知甲○○○該支票業已遺失，甲○○○始受其委託，申報票據遺失止付（見本院
    八十九年六月二十日訊問筆錄），則被告乙○○係利用不知情之甲○○○為前揭
    犯行，至為明確。被告丙○○之自白與事實相符，本件事證明確，被告犯行堪予
    認定。
二、核被告丙○○所為，係犯刑法第三百三十五條第一項之侵占罪。被告乙○○所為
    ，係犯刑法第一百七十一條第一項之未指定犯人誣告罪。被告乙○○利用不知情
    甲○○○而為前揭犯行，為間接正犯。又其於偵查中曾自白犯行，其雖於本院審
    理中翻異否認犯行，惟其自白在所誣告之案件裁判確定前，即應依刑法第一百七
    十二條之規定，減輕其刑（最高法院七十年度台上字第一００五號判決參照）。
    再查，被告丙○○、乙○○前曾分別犯有如事實欄所載有期徒刑之罪並經執行完
    畢，此有臺灣高等法院檢察署刑案紀錄簡覆表在卷可按，其二人分別於五年之內
    再犯有期徒刑以上之本罪，係屬累犯，應依刑法第四十七條之規定，加重其刑，
    被告乙○○部分並應先加後減之。爰審酌被告丙○○、乙○○犯罪之動機、目的
    、被告乙○○犯罪時所受之刺激、犯罪之手段及被告二人之品行、智識程度、與
    被害人平日之關係、犯罪所生之損害與犯罪後被告丙○○坦承犯行而被告乙○○
    矢口否認犯行之態度等一切情狀，分別量處如主文所示之刑，並就被告乙○○部
    分諭知易科罰金之折算標準，以示懲儆。
據上論斷，應依刑事訴訟法第二百九十九條第一項前段，刑法第三百三十五條第一項
、一百七十一條第一項、第一百七十二條、第四十七條、第四十一條，罰金罰鍰提高
標準條例第一條前段、第二條，判決如主文。
本案經檢察官侯名皇到庭執行職務
中      華      民      國    八十九    年      七      月     二十     日
                                      臺灣臺北地方法院刑事第九庭
                                          法  官  沈  君  玲
右正本證明與原本無異
如不服本判決，應於判決送達後十日內，向本院提出上訴狀。
              書記官  戴  伯  勳
中      華      民      國    八十九    年      七      月     二十六   日
附錄本案所犯法條：
刑法第三百三十五條第一項
意圖為自己或第三人不法之所有，而侵占自己持有他人之物者，處五年以下有期徒刑
、拘役或科或併科一千元以下罰金。
前項之未遂犯罰之。
刑法第一百七十一條第一項
未指定犯人，而向該管公務員誣告犯罪者，處一年以下有期徒刑、拘役或三百元以下
罰金。
未指定犯人，而為造、變造犯罪證據或使用偽造、變造之犯罪證據，致開始刑事訴訟
程序者亦同。


司法院資訊處製作；財團法人民間司法改革基金會備份。
